臺灣南投地方法院刑事判決　
111年度投簡字第52號
公  訴  人  臺灣南投地方檢察署檢察官
被      告  邱憲忠


上列被告因賭博案件，經檢察官提起公訴（110年度偵字第32號
），因被告於本院準備程序時自白犯罪（110年度易字第77號）
，本院認為宜以簡易判決處刑，裁定逕以簡易判決處刑如下：
　　主　　文
邱憲忠犯圖利聚眾賭博罪，處有期徒刑貳月，如易科罰金，以新
臺幣壹仟元折算壹日。緩刑貳年，並應向國庫支付新臺幣肆萬元
。扣案之犯罪所得新臺幣壹萬元，沒收之。
    事實及理由
一、本案犯罪事實及證據，除證據部分補充「被告邱憲忠於本院
    準備程序時之自白」外，餘均引用檢察官起訴書之記載（如
    附件）。
二、論罪科刑
 ㈠按行為後法律有變更者，適用行為時之法律。但行為後之法律
   有利於行為人者，適用最有利於行為人之法律。刑法第2條第
   1項定有明文。惟若新、舊法之條文內容雖有所修正，然其修
   正內容與罪刑無關，僅為文字、文義之修正、條次之移列，
   或將原有實務見解及法理明文化等無關有利或不利於行為人
   之情形，則非屬上揭所稱之法律有變更，亦不生新舊法比較
   之問題，而應依一般法律適用原則，逕行適用裁判時法（最
   高法院107年度台上字第4438號判決要旨參照）。本案被告行
   為後，刑法第266條第1項先後於民國108年12月25日修正公布
   施行、並自同年月27日起生效，111年1月12日修正公布施行
   、並自同年月14日起生效。108年12月25日修正前規定「在公
   共場所或公眾得出入之場所賭博財物者，處新臺幣（下同）1
   千元以下罰金。但以供人暫時娛樂之物為賭者，不在此限。
   」；108年12月25日修正後規定（即111年1月12日修正前規定
   ）「在公共場所或公眾得出入之場所賭博財物者，處3萬元以
   下罰金。但以供人暫時娛樂之物為賭者，不在此限。」；111
   年1月12日修正後規定「在公共場所或公眾得出入之場所賭博
   財物者，處5萬元以下罰金。」（修正前刑法第266條第1項後
   段規定移列於同條第3項，並增列第2項規定「以電信設備、
   電子通訊、網際網路或其他相類之方法賭博財物者，亦同。
   」）108年12月25日之修正僅係將罰金數額調整換算後予以明
   定，自無新舊法比較之問題；111年1月12日之修正則有涉及
   構成要件及科刑規範之變更，是有新舊法比較之必要，而經
   比較結果，111年1月12日修正後之規定並未較有利於被告，
   本案在公眾得出入之場所賭博財物部分自應適用111年1月12
   日修正前刑法第266條第1項之規定。
 ㈡核被告所為，係犯修正前刑法第266條第1項前段之在公眾得出
   入之場所賭博財物罪、刑法第268條前段之意圖營利供給賭博
   場所罪、刑法第268條後段之意圖營利聚眾賭博罪。
 ㈢被告自108年7月16日起至同年8月14日止，提供住處經營簽賭
   並與不特定人對賭，其中，所犯意圖營利供給賭博場所罪與
   意圖營利聚眾賭博罪部分，因該等犯罪態樣本質上具有反覆
   、延續實施之特質，依社會通念，即屬「集合犯」，應各論
   以包括一罪；又被告於上開期間內，先後多次與不特定賭客
   賭博財物，則屬侵害同一社會法益之接續犯罪，亦應論以包
   括一罪。
 ㈣被告所犯意圖營利供給賭博場所罪、意圖營利聚眾賭博罪及在
   公眾得出入之場所賭博財物罪，係一行為觸犯數罪名，為想
   像競合犯，應依刑法第55條之規定，從一重之意圖營利聚眾
   賭博罪處斷。
 ㈤爰審酌被告未能思依正途賺取金錢，經營簽賭圖謀不法利益，
   助長賭風及僥倖心理，對社會善良風俗產生不良影響，行為
   實屬不該，兼衡其因一時貪念、以致觸法，於本院審理中終
   能坦承犯行、略見悔意，犯罪之動機、目的、情節輕微、危
   害（經營規模及時間）不大，及其高職畢業之智識程度，目
   前無業、家庭經濟狀況貧困之生活狀況（見109年度偵字第10
   499號卷第9頁）等一切情狀，量處如主文所示之刑，並諭知
   易科罰金之折算標準。
 ㈥查被告5年內未曾因故意犯罪受有期徒刑以上刑之宣告，此有
   臺灣高等法院被告前案紀錄表1份附卷可佐（見本院卷第13頁
   ）；其因一時貪念、致罹刑典，於本院審理中終能坦承犯行
   、略見悔意，情節輕微、危害（經營規模及時間）不大等情
   ，均如前述，是經此刑事程序後，應能知所悔改而無再犯之
   虞，本院因認所宣告之刑，以暫不執行為適當，爰予宣告緩
   刑2年，以啟自新。又為使被告於緩刑期間內，記取教訓，並
   依刑法第74條第2項第4款之規定，諭知被告應向國庫支付4 
   萬元，如未履行此一負擔且情節重大，足認原宣告之緩刑難
   收其預期效果，而有執行刑罰之必要者，得撤銷緩刑之宣告
   。
 ㈦又被告於偵查中自承獲利1萬元（見109年度偵字第10499號卷
   第58頁），為其犯罪所得，應依刑法第38條之1第1項規定宣
   告沒收，而被告已自動繳交1萬元，有公訴人補充理由書及所
   附贓證物品清單、贓證物款收據在卷（見本院卷第85至91頁
   ），並有110年度蒞扣字第8號卷可佐，尚無庸依刑法第38條
   之1第3項規定為追徵之諭知。又未扣案而供被告與賭客聯繫
   犯本案所使用之手機，雖屬被告供犯罪使用之物，然卷內並
   無證據尚屬存在，本院審酌該手機用途本供一般聯繫之用，
   且為一般日常生活中容易取得之物，對照被告之犯罪情節，
   欠缺刑法上之重要性，為符合比例原則，兼顧訴訟經濟，不
   予宣告沒收或追徵。
三、依刑事訴訟法第449條第2項、第3項、第450條第1項、第454
    條第2項，逕以簡易判決處刑如主文。
中　　華　　民　　國　　111 　年　　5 　　月　　4 　　日
 　　　　　　　　 南投簡易庭  法　官  陳盈呈
以上正本與原本無異。
如不服本判決應於收受送達後20日內向本院提出上訴書狀，並應
敘述具體理由；其未敘述上訴理由者，應於上訴期間屆滿後20日
內向本院補提理由書（均須按他造當事人之人數附繕本）「切勿
逕送上級法院」。
                              書記官  林儀芳
中　　華　　民　　國　　111 　年　　5 　　月　　4 　　日
附錄論罪科刑依據之法條：
111年1月12日修正前中華民國刑法第266 條第1 項
在公共場所或公眾得出入之場所賭博財物者，處3 萬元以下罰金
。但以供人暫時娛樂之物為賭者，不在此限。 
刑法第268條
意圖營利，供給賭博場所或聚眾賭博者，處3 年以下有期徒刑，
得併科3 千元以下罰金。